臺灣臺北地方法院刑事判決
111年度審訴字第1102號
公  訴  人  臺灣臺北地方檢察署檢察官
被      告  劉建德






上列被告因詐欺案件，經檢察官提起公訴（111年度偵字第11937
號、第11938號），被告於本院準備程序中就被訴事實為有罪之
陳述，經告知簡式審判程序之旨，並聽取公訴人、被告之意見後
，本院合議庭裁定由受命法官獨任進行簡式審判程序，並判決如
下：
    主      文
劉建德犯如本院附表「罪名及宣告刑」欄所示之罪，各處如本院
附表「罪名及宣告刑」欄所示之刑。應執行有期徒刑壹年陸月。
未扣案犯罪所得新臺幣壹萬伍仟元沒收，於全部或一部不能沒收
或不宜執行沒收時，追徵其價額。
    事實及理由
一、本件犯罪事實及證據，除犯罪事實欄一第3行「共同意圖為
    自己不法所有，基於詐欺之犯意聯絡」更正為「共同意圖為
    自己不法之所有，基於三人以上詐欺取財與隱匿詐欺取財犯
    罪所得去向之洗錢犯意聯絡」、第12行「獲得提領金額3%之
    報酬」更正為「獲得新臺幣（下同）1萬5,000元之報酬」、
    附表關於李芮淇「詐騙金額」欄「14萬9,982元」更正為「1
    4萬9,986元」；證據部分補充「被告劉建德於本院準備程序
    及審理時之自白（見本院卷第95、103頁）」外，餘均引用
    起訴書之記載（如附件）。
二、論罪科刑：
　㈠核被告所為，均係犯刑法第339條之4第1項第2款之三人以上
    共同詐欺取財罪及洗錢防制法第14條第1項之一般洗錢罪（
    共2罪）。起訴書雖就所犯法條部分，漏未論及洗錢防制法
    第14條第1項之一般洗錢罪，惟因此部分之犯罪事實（即被
    告提款後，將款項交付「阿安」）業於起訴書犯罪事實欄記
    載明確，且經本院當庭告知前開罪名（見本院卷第94頁），
    無礙被告之防禦權行使，本院自當併予審理。
  ㈡共同實施犯罪行為之人，在合同意思範圍以內，各自分擔犯
    罪行為之一部，相互利用他人之行為，以達其犯罪之目的者
    ，即應對於全部所發生之結果，共同負責；故共同正犯間非
    僅就其自己實施之行為負其責任，並在犯意聯絡之範圍內，
    對於其他共同正犯所實施之行為，亦應共同負責，是於集團
    式犯罪，原不必每一共犯均有直接聯繫，亦不必每一階段均
    參與，祇須以自己共同犯罪之意思，事前同謀，而由其中一
    部分人實施犯罪行為者，即應對於犯罪結果負共同正犯罪責
    ，並無分別何部分為孰人下手之必要。查被告與綽號「大象
    」、「阿安」等人及其所屬之詐欺集團成員，均知悉內部分
    工所從事行為係整體詐欺取財行為分擔之一環，各成員縱未
    親自參與詐騙告訴人鄭秀越及被害人李芮淇，甚或未全盤知
    悉其他集團成員詐騙告訴人及被害人之實際情形，然既於犯
    意聯絡範圍內相互利用集團成員行為，達犯罪目的，應認被
    告就前揭犯行，與所屬詐欺集團之成員間有犯意聯絡及行為
    分擔，為共同正犯。
　㈢被告先後提領告訴人及被害人所匯入之款項，均係基於單一
    行為決意接續行為，持續侵害同一告訴人及被害人之財產法
    益，各行為之獨立性極為薄弱，依一般社會健全觀念，在時
    間差距上，難以強行分開，在刑法評價上，以視為數個舉動
    之接續施行，合為包括之一行為予以評價，較為合理，各應
    為接續犯。
  ㈣被告前開所犯2罪名，均係在同一犯罪決意及預定計畫下所為
    ，因果歷程並未中斷，應各僅認係一個犯罪行為。是被告均
    係以一行為觸犯數罪名，為想像競合犯，均依刑法第55條之
    規定，各從一重論以刑法第339條之4第1項第2款之三人以上
    共同詐欺取財罪。
　㈤被告就本案所為之2次犯行，係侵害不同告訴人及被害人之財
    產法益，犯意各別、行為互殊，應予分論併罰。
　㈥「犯（洗錢防制法）前2條之罪，在偵查或審判中自白者，減
    輕其刑」，洗錢防制法第16條第2項定有明文。然按想像競
    合犯之處斷刑，本質上係「刑之合併」，其所謂從一重處斷
    ，乃將想像競合犯組成之評價上數罪，合併為科刑一罪，其
    所對應之刑罰，亦合併其評價上數罪之數法定刑，而為一個
    處斷刑。易言之，想像競合犯侵害數法益者皆成立犯罪，論
    罪時必須輕、重罪併舉論述，同時宣告所犯各罪名，包括各
    罪有無加重、減免其刑之情形，亦應說明論列，量刑時併衡
    酌輕罪部分量刑事由，評價始為充足，然後依刑法第55條前
    段規定「從一重處斷」，非謂對於其餘各罪可置而不論。因
    此，法院決定處斷刑時，雖以其中最重罪名之法定刑，做為
    裁量之準據，惟於裁量其輕重時，仍應將輕罪合併評價在內
    （最高法院108年度台上字第4405號判決、108年度台上大字
    第3563號裁定意旨參照）。查被告就擔任提款車手，及將領
    得之款項繳回與詐欺集團上游之事實，於本院準備程序及審
    理時均供述詳實、坦承犯行，應認被告對洗錢行為之構成要
    件事實有所自白，原應就其所犯一般洗錢罪，依上開規定減
    輕其刑；惟被告所犯一般洗錢罪屬想像競合犯其中之輕罪，
    亦即被告就本案犯行係從一重之三人以上共同詐欺取財罪，
    就被告此部分想像競合輕罪得減刑部分，依上開說明，僅由
    本院於後述依刑法第57條量刑時一併衡酌該部分減輕其刑事
    由，附此說明。
　㈦爰審酌被告為獲取報酬，參與詐欺集團之分工，侵害告訴人
    及被害人之財產法益，且影響社會治安，實屬不該；惟念被
    告犯後坦承犯行，表示悔意，態度尚可。暨其犯罪動機、手
    段、於本院審理時自陳之智識程度及家庭生活狀況（見本院
    卷第103頁）、所犯洗錢犯行部分符合洗錢防制法第16條第2
    項減刑要件、素行等一切情狀，分別量處如本院附表「罪名
    及宣告刑」欄所示之刑。復考量被告所犯罪質均係相同，犯
    罪方法、過程、態樣亦大致相同，及衡酌被告犯罪所得之利
    益等情，就被告所犯各罪為整體評價後，定其應執行刑如主
    文所示，以資懲儆。
三、沒收：
    犯罪所得，屬於犯罪行為人者，沒收之；於全部或一部不能
    沒收或不宜執行沒收時，追徵其價額，刑法第38條之1第1項
    前段、第3項分別定有明文。查被告於本院準備程序及審理
    時供稱：我拿到1萬5,000元之犯罪所得等語（見本院卷第95
    、104頁），自應依前開規定宣告沒收，並於全部或一部不
    能沒收或不宜執行沒收時，追徵其價額。　　　
據上論斷，應依刑事訴訟法第273條之1第1項、第299條第1項前
段、第310條之2、第454條第2項，洗錢防制法第14條第1項，刑
法第11條前段、第28條、第339條之4第1項第2款、第55條、第51
條第5款、第38條之1第1項前段、第3項，刑法施行法第1條之1第
1項，判決如主文。
本案經檢察官王文成提起公訴，檢察官吳春麗到庭執行職務。　
中　　華　　民　　國　　111 　年　 　7　　月　 　6　　日
　　　　　　　　　刑事第二十一庭法　官　倪霈棻
上正本證明與原本無異。 
如不服本判決應於收受送達後20日內向本院提出上訴書狀，並應
敘述具體理由；其未敘述上訴理由者，應於上訴期間屆滿後20日
內向本院補提理由書（均須按他造當事人之人數附繕本）「切勿
逕送上級法院」。告訴人或被害人如對於本判決不服者，應具備
理由請求檢察官上訴，其上訴期間之計算係以檢察官收受判決正
本之日期為準。因疫情而遲誤不變期間，得向法院聲請回復原狀
。
                                書記官  吳雪華
中　　華　　民　　國　　111 　年　　7 　　月　　7 　　日
附錄本案論罪科刑法條：
中華民國刑法第339條之4
犯第339條詐欺罪而有下列情形之一者，處1年以上7年以下有期
徒刑，得併科1百萬元以下罰金：
一、冒用政府機關或公務員名義犯之。
二、三人以上共同犯之。
三、以廣播電視、電子通訊、網際網路或其他媒體等傳播工具，
    前項之未遂犯罰之。
洗錢防制法第14條
有第2條各款所列洗錢行為者，處7年以下有期徒刑，併科新臺幣
500萬元以下罰金。
前項之未遂犯罰之。
前二項情形，不得科以超過其特定犯罪所定最重本刑之刑。
本院附表：
編號 犯罪事實 罪名及宣告刑 1 如起訴書關於鄭秀越部分 劉建德犯三人以上共同詐欺取財罪，處有期徒刑壹年肆月。 2 如起訴書關於李芮淇部分 劉建德犯三人以上共同詐欺取財罪，處有期徒刑壹年參月。 
附件：
臺灣臺北地方檢察署檢察官起訴書
                                    111年度偵字第11937號
第11938號
　　被　　　告　劉建德　





上列被告因詐欺案件，業經偵查終結，認應提起公訴，茲將犯罪
事實及證據並所犯法條分敘如下：
　　　　犯罪事實
一、劉建德明知真實姓名年籍不詳，綽號「大象」、「阿安」之
    人均為詐欺集團成員，然為賺取報酬，竟與「大象」、「阿
    安」及所屬詐欺集團其他真實姓名年籍不詳之成員共同意圖
    為自己不法所有，基於詐欺之犯意聯絡，自民國110年8月間
    起，加入「大象」、「阿安」所屬詐欺集團，而擔任提款車
    手之工作。其分工方式係先由該詐欺集團之成員以附表所示
    方式詐騙附表所示之人，致附表所示之人誤信為真，而依指
    示將附表所示款項匯至指定附表所示人頭帳戶後，再由劉建
    德依「大象」之指示，先至指定地點拿取上開人頭帳戶之提
    款卡，復於附表所示時間，持上開人頭帳戶提款卡至附表所
    示地點之自動櫃員機提領上開詐騙所得，最後再將所提領之
    款項交付「阿安」，劉建德並自「阿安」處獲得提領金額3%
    之報酬。嗣鄭秀越、李芮淇察覺受騙後報警處理，經警調閱
    相關自動櫃員機監視器錄影畫面比對追查後，而循線查悉上
    情。
二、案經鄭秀越訴由臺北市政府警察局中正第一分局報告偵辦。
　　　　證據並所犯法條
一、證據清單及待證事實：
編號 證  據  名  稱 待  證  事  實 1 被告劉建德於警詢及偵查中之自白。 坦承全部犯罪事實。 2 1、告訴人鄭秀越、被害人李芮淇於警詢中之指訴。 2、內政部警政署反詐騙諮詢專線紀錄表、受理詐騙帳戶通報警示簡便格式表、金融機構聯防機制通報單。 3、相關金融帳戶交易明細資料。 證明左列告訴人及被害人遭詐欺集團成員以附表所示手法詐騙後，而依對方之指示，將附表所示款項匯至指定帳戶等事實。 3 ATM提領紀錄、ATM錄影畫面擷圖影像。 證明被告於附表所示時間、地點，領取附表所示帳戶內款項之事實。 
二、核被告所為，係犯刑法第339條之4第1項第2款三人以上共同
    犯詐欺取財罪嫌。被告與「大象」、「阿安」及所屬詐欺集
    團其他成員間，有犯意聯絡及行為分擔，請論以共同正犯。未
    扣案之新臺幣（下同）100萬2,789元（含告訴人鄭秀越遭詐
    欺之款項共65萬2,825元，及被害人李芮淇遭詐欺之款項共2
    9萬9,964元，及被告至今獲得之報酬5萬元），為被告之犯
    罪所得，倘於裁判前未能實際合法發還被害人，請依刑法第
    38條之1第1項前段及第3項之規定諭知沒收，於全部或一部
    不能沒收或不宜執行沒收時，追徵其價額。
三、依刑事訴訟法第251條第1項提起公訴。
　　此　致
臺灣臺北地方法院
中　　華　　民　　國　 111　　年　　4 　　月　　26　　日
　　　　　　　　　　　　　檢　察　官　　王文成
本件正本證明與原本無異 
中　　華　　民　　國　 111　　年　　5 　　月　　13　　日
　　　　　　　　　　　　　書　記　官　　陳瑞和
附錄本案所犯法條全文
中華民國刑法第339條
（普通詐欺罪）
意圖為自己或第三人不法之所有，以詐術使人將本人或第三人之
物交付者，處 5 年以下有期徒刑、拘役或科或併科 50 萬元以
下罰金。
以前項方法得財產上不法之利益或使第三人得之者，亦同。
前二項之未遂犯罰之。

中華民國刑法第339條之4
犯第 339 條詐欺罪而有下列情形之一者，處 1 年以上 7 年以
下有期徒刑，得併科 1 百萬元以下罰金：
一、冒用政府機關或公務員名義犯之。
二、三人以上共同犯之。
三、以廣播電視、電子通訊、網際網路或其他媒體等傳播工具，
    對公眾散布而犯之。
前項之未遂犯罰之。

附表：
（金額單位：新臺幣元）
被害人 詐騙方式 匯款時間 匯入帳戶 詐騙金額 提款時間 提款地點 提款金額 鄭秀越 (提告) 詐欺集團成員於110年8月6日16時23分，先致電鄭秀越並佯稱：其乃「金石堂網路書店」人員，因該公司人員疏失導致誤送信用卡交易，須聯繫信用卡公司處理云云，復佯以中國信託商業銀行客服人員致電其並佯稱：須依其指示操作網路銀行以退刷云云，致其因而陷於錯誤，爰依指示操作網路銀行匯款。 110年8月7日19時25分至19時27分許 國泰世華商業銀行股份有限公司帳號000-000000000000號帳戶 9萬9,972元 110年8月7日19時36分至19時43分許  臺北市○○區○○○路0段00號華南商業銀行營業部內自動櫃員機前 16萬6,000元（含不明款項6萬6,028元）      110年8月7日 19時50分許 臺北市○○區○○○路0段00號彰化商業銀行臺北分行內自動櫃員機前 1萬9,000元。（此部分已超出告訴人遭詐欺之金額）   110年8月7日20時2分至20時9分許 永豐商業銀行股份有限公司帳號000-00000000000000號帳戶 8萬9,961元 110年8月7日20時26分至20時30分許  9萬25元 （含25元手續費差額）   110年8月7日20時12分至20時32分許 中國信託商業銀行股份有限公司帳號000-000000000000號帳戶 9萬9,974元 110年8月7日20時45分至20時47分許 臺北市○○區○○○路0段00號中國信託商業銀行城中分行內自動櫃員機前 9萬9,000元   110年8月7日 20時36分許 永豐商業銀行股份有限公司帳號000-00000000000000號帳戶 2萬9,985元 110年8月7日20時52分至20時58分許 臺北市○○區○○○路0段00號遠東商業銀行城中分行內自動櫃員機前 3萬15元 （含15元手續費差額）   110年8月7日20時49分至20時50分許 中國信託商業銀行股份有限公司帳號000-000000000000號帳戶 2萬元 110年8月7日 21時3分許 臺北市○○區○○○路0段00號中國信託商業銀行城中分行內自動櫃員機前 2萬元   110年8月7日 21時37分許 國泰世華商業銀行股份有限公司帳號000-000000000000號帳戶 1萬2,985元 110年8月7日 21時55分許 臺北市○○區○○○路0段00號遠東商業銀行城中分行內自動櫃員機前 1萬3,000元   110年8月8日 0時2分許 中華郵政股份有限公司帳號000-00000000000000號帳戶 9萬9,987元 110年8月8日0時5分至0時7分許 臺北市○○區○○○路0段00號臺北重南郵局內自動櫃員機前 10萬元   110年8月8日 0時4分許 中國信託商業銀行股份有限公司帳號000-000000000000號帳戶 9萬9,987元 110年8月8日 0時13分許 臺北市○○區○○○路0段00號中國信託商業銀行城中分行內自動櫃員機前 10萬元   110年8月8日0時7分至0時8分許 永豐商業銀行股份有限公司帳號000-00000000000000號帳戶 9萬9,974元 110年8月8日2時2分至2時6分許 臺北市○○區○○○路0段00號台新商業銀行西門分行內自動櫃員機前 9萬9,025元 （含25元手續費差額） 李芮淇 詐欺集團成員於110年8月5日16時38分，先致電李芮淇並佯稱：其乃「金石堂網路書店」人員，因該公司遭駭客入侵，導致其帳戶遭自動下訂多本書籍，須聯繫銀行處理云云，復佯以國泰世華商業銀行客服人員致電其並佯稱：須依其指示操作網路銀行測試帳戶是否正常云云，致其因而陷於錯誤，爰依指示操作網路銀行匯款。 110年8月7日 14時21分許 中華郵政股份有限公司帳號000-00000000000000號帳戶 14萬9,982元 110年8月7日14時28分至14時34分許  臺北市○○區○○○路0段00號第一商業銀行總行營業部內自動櫃員機前 15萬40元 （含40元手續費差額）   110年8月7日 14時22分許 合作金庫商業銀行股份有限公司帳號000-0000000000000號帳戶 14萬9,982元 110年8月7日14時59分至15時3分許  臺北市○○區○○○路0段00號華南商業銀行營業部內自動櫃員機前 10萬25元 （含25元手續費差額）      110年8月7日15時8分至15時11分許 臺北市○○區○○○路0段00號彰化商業銀行臺北分行內自動櫃員機前 5萬15元 （含15元手續費差額）